臺灣板橋地方法院刑事判決　　　　　　 100年度訴字第2717號
公　訴　人　臺灣板橋地方法院檢察署檢察官
被　　　告　林信裕
上列被告因偽造文書案件，經檢察官提起公訴（100 年度偵字第
21475 號），被告於準備程序中就被訴事實為有罪之陳述，本院
合議庭裁定由受命法官獨任行簡式審判程序，茲判決如下：
    主  文
林信裕行使偽造私文書，足以生損害於公眾及他人，累犯，處有
期徒刑柒月。如附表所示偽造之「陳建名」署押共柒拾伍枚（含
簽名貳拾貳枚、指印伍拾枚）均沒收。
    事  實
一、林信裕前於民國97年間因違反毒品危害防制條例案件，經本
    院以97年度簡字第4081號判處有期徒刑4 月確定，於97年10
    月31日執行完畢。詎猶不知悔改，於100 年3 月24日下午1
    時10分許，在址設新北市○○區○○路487 號之「美麗殿汽
    車旅館」第116 號房內，因涉犯竊盜、毒品等案件為警查獲
    ，為圖掩飾其遭通緝之身分逃避追緝並規避刑責，竟基於偽
    造署押及行使偽造私文書之接續犯意，於附表所載之時間，
    就其上開涉犯案件，經新北市政府警察局中和第二分局中原
    派出所對其進行調查時，冒用「陳建名」之名義應訊，而於
    附表編號1 至6 及編號9 所示各項文件上接續偽造「陳建名
    」之簽名及指印；並於附表編號7 、8 所示具私文書性質之
    文件上偽造「陳建名」之簽名及指印後（在各該文件上偽造
    之簽名及指印數量詳如附表所載），持以交付警員收執存卷
    而行使之，足以生損害於「陳建名」本人及警察機關對於文
    書製作與調查犯罪之正確性。嗣經臺灣板橋地方法院檢察署
    檢察官傳喚陳建名本人到庭應訊，並經警將林信裕捺按之指
    紋卡送內政部警政署刑事警察局鑑驗比對後，因而查悉上情
    。
二、案經臺灣板橋地方法院檢察署檢察官自動檢舉簽分偵查起訴
    。
    理  由
一、本件被告林信裕所犯係死刑、無期徒刑、最輕本刑為3 年以
    上有期徒刑以外之罪，被告於準備程序中就被訴事實均為有
    罪之陳述，本院告知簡式審判程序之旨，並聽取公訴人及被
    告之意見後，經合議庭裁定由受命法官獨任進行簡式審判程
    序審理，合先敘明。
二、上開犯罪事實，業據被告偵查、本院準備程序及審理時坦承
    不諱，核與被害人陳建名於偵查中之證述情節相符，而被告
    於附表編號9 之指紋卡片上所按捺之指印，經送內政部警政
    署刑事警察局比對鑑識結果，確認與該局檔存之被告指紋卡
    之指紋相符，有該局100 年5 月17日刑紋字第1000064526號
    鑑定書1 份在卷可稽（參見偵卷第27頁），此外並有附表所
    示之文件存卷可憑，堪認被告自白與事實相符，本案事證明
    確，被告犯行堪予認定，應依法論科。
三、按刑法第217 條所稱之「偽造署押」，係指行為人冒用本人
    名義在文件上簽名或為民法第3 條第3 項所稱指印之類似簽
    名之行為者而言（最高法院80年度台非字第277 號判決可資
    參照），故倘行為人係以簽名之意，於文件上簽名，且該簽
    名僅在於表示簽名者個人身分，以做為人格同一性之證明，
    除此之外，再無任何其他用意者，即係刑法上所稱之「署押
    」，若於做為人格同一性之證明外，尚有其他法律上之用意
    者（例如表示收受某物之用意而成為收據之性質、表示對於
    某事項為同意之用意證明），即應該當刑法上之「私文書」
    。又按司法警察或司法警察官於詢問犯罪嫌疑人時所製作之
    詢問筆錄，係記載對於犯罪嫌疑人之詢問及其陳述，其內容
    當然含有受詢問人之意思表示，因該筆錄為公務員職務上所
    製作之文書，故為公文書之一種。受詢問人雖在筆錄之末簽
    名、蓋章或按指印，以擔保該筆錄之憑信性，但不能因此即
    認為該筆錄係受詢問人所製作，而變更其公文書之性質。從
    而，被告在「警詢筆錄」、「偵訊筆錄」上偽造署押，並未
    表示另外製作何種文書，不成立行使偽造私文書罪（最高法
    院91年度台非字第294 號判決可資參照）。再按偵查機關所
    製作之逮捕通知書，其上若備有「收受人簽章」欄，由形式
    上觀察，於該欄內簽名及捺指印，即足表示由該姓名之人收
    受斯項通知書之證明，是若有冒名而為之者，即應成立偽造
    私文書罪；倘偵查機關所製作之逮捕通知書，其上僅備有「
    被通知人簽章」欄，則在該等欄位下簽名及捺指印時，僅處
    於受通知者之地位，尚不能表示其係有製作何種文書之意思
    及曾為何項意思表示，故若有冒名而為之者，應認成立偽造
    署押罪（最高法院91年度台非字第295 號判決參照）。是如
    附表編號1 、2 所示之文書，均係警員依法製作，並命受訊
    問人簽名確認，被告於上開文書上偽造簽名及指印之行為，
    均僅單純之偽造簽名、畫押，並無製作何種文書或為何種意
    思表示之意，而僅屬偽造署押。另本件被告於如附表編號4
    至6 所示之權利告知書、執行拘提逮捕告知本人通知書、執
    行拘提逮捕告知親友通知書上之「被告知人」欄、「被通知
    人姓名」欄及「被通知人簽名捺印」欄偽簽他人姓名且捺指
    印，因非在「收受人簽章」欄內為之，是皆僅處於受通知者
    之地位，尚不能表示其係有製作何種文書之意思及曾為何項
    之意思表示。而附表編號3 、9 所示之搜所扣押筆錄、扣押
    物品收據∕無應扣押之物證明書、指紋卡片等文書，係偵查
    承辦警員依法製作，並命受處分人於特定位置簽名或按捺指
    印，以確認該等文件之人格同一性，其並無承載一定之意思
    表示，亦未改變該等文書之公文書性質。至附表編號7 所示
    之自願受搜索同意書，為表示同意受搜索用意證明之私文書
    ；附表編號8 之勘察採證同意書，記載執行人員已依規定出
    示證件，並告知勘查採證之必要、範圍及標的，並經同意執
    行勘察採證者於同意人欄簽名，由形式上觀察，於該同意人
    欄簽名及按捺指印，即足表示同意接受警方勘察採證之意思
    ，亦已具備私文書之性質，被告其後將上述私文書交付警方
    ，自屬行使偽造私文書無訛。
四、核被告所為，係犯刑法第216 條、第210 條之行使偽造私文
    書罪，公訴人認被告關於附表編號3 至6 及編號9 部分之所
    為，應論以行使偽造私文書罪云云，容有未恰。又被告於冒
    名應訊時，主觀上已具備在各階段始終偽造署押之意，即所
    有署押均基於同一隱匿身分之決意而為，並侵害同一法益，
    是其於案發後接續在如附表所示之文件上偽造署押，其各行
    為間獨立性極為薄弱，不過係接續完成整個犯罪，依一般社
    會通念，在時間差距上，難以強行分開，應視為數個舉動之
    接續施行，以包括之一行為評價為合理，而屬接續犯，論以
    一罪。另被告在附表編號7 、8 所示私文書上偽造「陳建名
    」署押，為偽造私文書之部分行為，又其偽造私文書後復持
    以行使，偽造之低度行為，為行使之高度行為所吸收，均不
    另論罪；被告其餘偽造署押之行為，因與在附表編號7 、8
    所示之私文書上偽造署押之行為構成接續犯，亦一併為行使
    偽造私文書罪所吸收，不另論罪，公訴意旨認被告犯行使偽
    造私文書罪及偽造署押罪，且依想像競合犯應從一重之行使
    偽造私文書罪處斷，容有誤會，應併予敘明。又被告為警查
    獲當日（即100 年3 月24日）及翌（25）日所製作之調查筆
    錄，係經警員各列印2 份後交由被告分別簽名署押，其中一
    份因被告涉犯竊盜等罪而移送地檢署附卷（按即100 年度偵
    字第10208 號卷），另一份由新北市政府警察局中和第二分
    局留存，並於嗣後移送台灣板橋地方法院檢察署檢察官偵辦
    被告本件偽造文書所用等情，業據本院調查無誤，有本院
    100 年12月5 日辦理刑事案件電話紀錄查詢表1 紙附卷可稽
    （參見本院卷第41頁），是檢察官起訴雖漏未敘及被告有於
    附表編號1 、2 所示另份調查筆錄偽造「陳建名」之簽名6
    枚、指印12枚（按即100 年度偵卷第10208 號卷內所附調查
    筆錄）之犯行，惟此部分與經起訴論科之行使偽造私文書罪
    間，有實質上一罪之關係，已如前述，應為起訴效力所及，
    本院自得併予審理，附此敘明。再被告有如事實欄所載之科
    刑及執行紀錄，有臺灣高等法院被告前案紀錄表在卷可稽，
    其受有期徒刑執行完畢後，5 年以內故意再犯
    本件有期徒刑以上之罪，為累犯，應依刑法第47條第1 項規
    定，加重其刑。
五、爰審酌被告之前案紀錄，足認素行非佳，其犯罪之動機僅在
    隱匿遭通緝之身分並規避刑責，除有損遭冒名之人，對司法
    警察機關調查犯罪正確性亦生危害，所為當應嚴加非難，另
    審酌其智識程度、犯罪後坦承犯行之態度等一切情狀，量處
    如主文所示之刑，以資懲儆。如附表所示偽造之「陳建名」
    署押共75枚（含簽名22枚、指印53枚），均係被告所偽造，
    不問屬於犯人與否，爰依刑法第219 條規定宣告沒收。
據上論斷，應依刑事訴訟法第273 條之1 第1 項、第299 條第1
項前段，刑法第216 條、第210 條、第219 條、第47條第1 項，
判決如主文。
本案經檢察官周芳怡到庭執行職務
中    華    民    國   100    年    12    月    6     日
                  刑事第十二庭  法  官  曹惠玲
上列正本證明與原本無異。
如不服本判決，應於判決送達後10日內敘明上訴理由，向本院提
出上訴狀 (應附繕本) ，上訴於臺灣高等法院。其未敘述上訴理
由者，應於上訴期間屆滿後20日內向本院補提理由書「切勿逕送
上級法院」。
                                書記官  蕭佩宜
中    華    民    國   100    年    12    月    6     日
附錄本案論罪科刑法條全文：
中華民國刑法第216 條
（行使偽造變造或登載不實之文書罪）
行使第210 條至第215 條之文書者，依偽造、變造文書或登載不
實事項或使登載不實事項之規定處斷。
中華民國刑法第210 條
（偽造變造私文書罪）
偽造、變造私文書，足以生損害於公眾或他人者，處5 年以下有
期徒刑。
---------------------------------------------------------------
附表：
┌──┬──────┬──────┬───────┬──────┐
│編號│  犯罪時間  │  文件名稱  │    卷頁      │偽造署押數量│
├──┼──────┼──────┼───────┼──────┤
│  1 │100 年3 月24│新北市政府警│一份參見100 年│「陳建名」之│
│    │日晚間7 時16│察局中和第二│度偵字第10208 │簽名8 枚、指│
│    │分          │分局第1 次調│號卷第30至30頁│印6 枚（起訴│
│    │            │查筆錄（共2 │背面、另一份留│書誤載為各4 │
│    │            │份）        │存在新北市政府│枚）。      │
│    │            │            │警察局中和第二│            │
│    │            │            │分局（影本參見│            │
│    │            │            │100 年度偵2147│            │
│    │            │            │5 號卷第30頁背│            │
│    │            │            │面至31頁）    │            │
├──┼──────┼──────┼───────┼──────┤
│  2 │100 年3 月25│新北市政府警│一份參見100 年│「陳建名」之│
│    │日下午2 時27│察局中和第二│度偵字第10208 │簽名4 枚、指│
│    │分          │分局第2 次調│號卷第31至35頁│印19枚（起訴│
│    │            │查筆錄（共2 │、另一份留存在│書誤載簽名為│
│    │            │份）        │新北市政府警察│2 枚、指印為│
│    │            │            │局中和第二分局│10枚)。     │
│    │            │            │（影參見100 年│            │
│    │            │            │度偵字第31頁背│            │
│    │            │            │面至33頁背面）│            │
├──┼──────┼──────┼───────┼──────┤
│  3 │100 年3 月24│新北市政府警│100 年度偵字第│「陳建名」之│
│    │日下午1 時10│察局中和第二│10208 號卷第76│簽名3 枚、指│
│    │分          │分局搜索扣押│至77頁、第86頁│印1 枚。    │
│    │            │筆錄、扣押物│              │            │
│    │            │品收據∕無應│              │            │
│    │            │扣押之物證明│              │            │
│    │            │書          │              │            │
├──┼──────┼──────┼───────┼──────┤
│  4 │100 年3 月24│權利告知書  │同上偵查卷第39│「陳建名」之│
│    │日下午1 時10│            │頁            │簽名1 枚、指│
│    │分          │            │              │印1 枚。    │
├──┼──────┼──────┼───────┼──────┤
│  5 │100 年3 月24│新北市政府警│同上偵查卷第41│「陳建名」之│
│    │日下午1 時10│察局中和第二│頁            │簽名1 枚、指│
│    │分          │分局執行拘提│              │印1 枚。    │
│    │            │逮捕告知本人│              │            │
│    │            │通知書      │              │            │
├──┼──────┼──────┼───────┼──────┤
│  6 │100 年3 月24│新北市政府警│同上偵查卷第40│「陳建名」之│
│    │日下午1 時50│察局中和第二│頁            │簽名1 枚、指│
│    │分          │分局執行拘提│              │印1 枚。    │
│    │            │逮捕告知親友│              │            │
│    │            │通知書      │              │            │
├──┼──────┼──────┼───────┼──────┤
│  7 │100 年3 月24│自願受搜索同│同上偵查卷第36│「陳建名」之│
│    │日某時許    │意書        │頁            │簽名3 枚、指│
│    │            │            │              │印3 枚      │
├──┼──────┼──────┼───────┼──────┤
│  8 │100 年3 月24│勘察採證同意│同上偵查卷第  │「陳建名」之│
│    │日下午2 時21│書          │200 頁        │簽名1 枚、指│
│    │分          │            │              │印1 枚。    │
├──┼──────┼──────┼───────┼──────┤
│  9 │100 年3 月25│指紋卡片    │同上偵查卷第  │「陳建名」之│
│    │日某時許    │            │115 頁        │指印共20枚  │
├──┴──────┴──────┴───────┴──────┤
│合計偽造署押75枚（含簽名22枚、指印53枚）                      │
└───────────────────────────────┘